【裁判字號】    97,裁,3671
【裁判日期】    970717
【裁判案由】    確認核准殯儀館火葬場設立無效
【裁判全文】
最  高  行  政  法  院  裁  定
                                      97年度裁字第3671號
抗  告  人  甲○○
上列抗告人因與相對人苗栗縣政府間確認核准殯儀館火葬場設立
無效事件，對於中華民國96年8月16日臺中高等行政法院95年度
訴字第561號裁定，提起抗告，本院裁定如下︰
    主  文
抗告駁回。
抗告訴訟費用由抗告人負擔。
    理  由
一、按抗告法院認抗告為不合法或無理由者，應為駁回抗告之裁
    定。次按「確認行政處分無效及確認公法上法律關係成立或
    不成立之訴訟，非原告有即受確認判決之法律上利益者，不
    得提起之。其確認已執行完畢或因其他事由而消滅之行政處
    分為違法之訴訟，亦同。確認行政處分無效之訴訟，須已向
    原處分機關請求確認其無效未被允許，或經請求後於30日內
    不為確答者，始得提起之。」、「訴狀送達後，原告不得將
    原訴變更或追加他訴。但經被告同意，或行政法院認為適當
    者，不在此限。」、「原告之訴，有起訴不備其他要件者，
    行政法院應以裁定駁回之。」行政訴訟法第6條第1項、第2
    項、第111條第1項及第107條第1項第10款分別定有明文。
二、本件抗告人因與相對人苗栗縣政府間確認核准殯儀館火葬場
    設立無效事件，向原審法院提起行政訴訟，請求確認：1.前
    臺灣省政府社會處於民國85年12月9日85社三字第69755號函
    所為核准私立大坪頂殯儀館火葬場案之行政處分無效。2.相
    對人86年6月2日建管字第058035號函所為核准山坡地開發許
    可之行政處分無效。3.相對人86年11月10日建管字第054號
    函所為核發雜項建築執照之行政處分無效。4.相對人87年3
    月3日農保字第11730號函所為核發水土保持施工許可證之行
    政處分無效。5.相對人87年12月5日建管什字第45號函所為
    核發什項使用執照之行政處分無效。6.相對人88年5月31日
    府地用字第0008847457號函所為核准由山坡地保育區「農牧
    用地」，變更編定為「墳墓用地」之行政處分無效。原裁定
    則以：經查，本件抗告人起訴請求確認前臺灣省政府社會處
    85年12月9日85社三字第69755號函所為核准私立大坪頂殯儀
    館火葬場案之行政處分無效部分，抗告人雖於93年12月8日
    向內政部請求確認前臺灣省政府社會處85年12月9日85社三
    字第69755號函所為核准私立大坪頂殯儀館火葬場案之行政
    處分無效，然行政院於88年6月30日以台88內字第25355號令
    發布，自88年7月1日起，墳墓設置管理條例第29條有關省政
    府核准殯儀館、火葬場、靈（納）骨堂及其他喪葬設施之設
    置，及省政府訂定管理辦法，改由縣（市）主管機關核准及
    訂定，是該項業務已由相對人承受，內政部乃以93年12月27
    日台內民字第0930010318號及94年1月10日台內民字第09400
    02037號函將抗告人之申請書退還，並告知抗告人應向相對
    人請求確認該行政處分無效。惟抗告人事後並未向相對人請
    求確認該行政處分無效，已據兩造陳明在卷（見原審卷第29
    8頁），是抗告人逕行起訴請求確認該行政處分無效，即屬
    不合法，應予裁定駁回。抗告人於95年10月2日提起本件行
    政訴訟後，該訴狀已於95年10月25日送達於相對人，抗告人
    嗣於96年1月11日另行追加前開訴之聲明第2項至第6項之訴
    ，有各該書狀及送達證書附卷可稽，此部分既不符合行政訴
    訟法第111條第3項各款之情形，而相對人亦不同意抗告人此
    部分之追加，且抗告人亦未向相對人請求確認該行政處分無
    效，抗告人追加為不適當，其所追加之訴為不合法，不應予
    以准許，爰就抗告人追加起訴部分併予裁定駁回。
三、本院經核原裁定於法並無不合，抗告意旨仍執詞略謂：抗告
    人於起訴前須先向行政機關提出申請，主要係基於權利保護
    必要之要求，因此抗告人如已由申請、檢舉、告發等方式，
    尋求解決而仍為行政機關拒絕或仍未獲得滿足者，能認為已
    用盡救濟途徑，爰請廢棄原裁定等語。惟查抗告人起訴請求
    確認前臺灣省政府社會處85年12月9日85社三字第69755號函
    所為核准私立大坪頂殯儀館火葬場案之行政處分無效部分，
    抗告人並未向承受業務之相對人請求確認該行政處分無效，
    抗告人逕向原審法院起訴請求確認該行政處分無效，即屬不
    合法。至於追加訴請確認相對人86年6月2日建管字第058035
    號函所為核准山坡地開發許可、86年11月10日建管字第054
    號函所為核發雜項建築執照、87年3月3日農保字第11730號
    函所為核發水土保持施工許可證、87年12月5日建管什字第
    45號函所為核發什項使用執照、88年5月31日府地用字第000
    8847457號函所為核准由山坡地保育區「農牧用地」，變更
    編定為「墳墓用地」等行政處分無效部分，相對人既不同意
    抗告人此部分之追加，且原審亦認抗告人追加為不適當，不
    應准許，有如前述。則原裁定以抗告人提起本件訴訟，為不
    合法，因予裁定駁回抗告人之訴，並無違誤，本件抗告難認
    有理由，應予駁回。
四、據上論結，本件抗告為無理由。依行政訴訟法第104條、民
    事訴訟法第95條、第78條，裁定如主文。
中    華    民    國    97    年    7     月    17    日
                    最高行政法院第六庭
                        審判長法官  吳  明  鴻
                              法官  黃  清  光
                              法官  林  茂  權
                              法官  侯  東  昇
                              法官  林  樹  埔
以  上  正  本  證  明  與  原  本  無  異
中    華    民    國    97    年    7     月    18    日
                              書記官  王  福  瀛


司法院資訊處製作；財團法人民間司法改革基金會備份。
